臺灣臺南地方法院刑事判決
111年度金訴字第286號
公  訴  人  臺灣臺南地方檢察署檢察官
被      告  王勝裕



選任辯護人  黃慕容律師
上列被告因詐欺等案件，經檢察官提起公訴（110年度偵字第207
56號），本院判決如下：
    主  文
王勝裕共同犯洗錢防制法第十四條第一項之洗錢罪，處有期徒刑
肆月，併科罰金新臺幣貳萬元，罰金如易服勞役，以新臺幣壹仟
元折算壹日。
    事  實
一、王勝裕知悉一般人利用他人金融機構帳戶存、提款，常係為
    遂行財產犯罪之需要，而已預見提供金融機構帳戶資料任由
    他人使用，將可能遭他人利用作為財產犯罪之工具，如再代
    為轉出或提領其內款項，此極可能為詐欺犯罪所得，且將因
    此造成金流斷點而掩飾、隱匿此等犯罪所得之去向，竟猶不
    顧於此，基於縱其代為轉出之款項為詐欺之犯罪所得，轉出
    或提領此等款項即足掩飾、隱匿詐欺犯罪所得之去向，亦均
    不違背其本意之共同詐欺取財、洗錢之不確定故意，於民國
    110年5月11日前某日，因真實姓名、年籍不詳，自稱「張以
    沫」（起訴書誤載為「陳以沫」，應予以更正，下同）之成
    年人要求，提供其所申設國泰世華商業銀行帳戶000-000000
    000000號帳戶(下稱系爭帳戶)與「張以沫」，並答應提領系
    爭帳戶內之款項。嗣「張以沫」取得系爭帳戶後，即由不詳
    人士於110年5月11日18時1分許，佯以飯店客服人員、銀行客
    服人員向林昱奇詐稱：訂單輸入操作有誤，須依指示匯款以
    取消訂房、金融帳戶遭鎖定需依指示解鎖云云，使林昱奇陷
    於錯誤，而於同日19時2分許，自其所申設中華郵政帳號000
    -00000000000000號帳戶匯款新臺幣（下同）2萬9,762元至
    王勝裕所申設系爭帳戶內，復由王勝裕於同日19時10分、19
    時12分許，在臺南市○○區○○○路0段0000號內之全家便利商店
    柳營敏惠店處，依LINE暱稱「@傑」之指示，分別取款10萬
    、9,000元（內包含林昱奇所匯入前開款項）後，另於同日1
    9時15分許，騎乘車牌號碼000-0000號普通重型機車至臺南
    市○○區○○○路0段000號之「柳營代天府」交付與不詳人士。
    王勝裕以上開分工方式與「張以沫」共同向林昱奇詐取財物
    得逞，並掩飾、隱匿該詐欺犯罪所得之去向。嗣因林昱奇發
    覺受騙報警處理，始為警循線查悉上情。
二、案經林昱奇訴由高雄市政府警察局刑事警察大隊移送臺灣臺
    南地方檢察署檢察官偵查起訴。
    理  由
壹、證據能力方面：
一、本案以下所引用具傳聞證據性質之供述證據，當事人於準備
    程序時均表示同意其證據能力，且迄本院言詞辯論終結前均
    未爭執其證據能力，本院復審酌前開證據作成時之情況及證
    據取得過程等節，並無非出於任意性、不正取供或其他違法
    不當情事，客觀上亦無顯不可信之情況，且經本院於審判期
    日就上開證據依法進行調查、辯論，是依刑事訴訟法第159
    條之5規定，均有證據能力。
二、本案以下所引用具非供述證據性質之證據資料，均無違反法
    定程序取得之情形，依刑事訴訟法第158條之4規定之反面解
    釋，均應有證據能力。
貳、實體方面：
一、訊據被告固坦承有將系爭帳戶提供與「張以沫」使用，並依
    指示自系爭帳戶內提領10萬、9,000元後，再於上開時地將
    該款項交付他人等情（本院卷第45頁），然矢口否認有何共
    同詐欺取財、洗錢等犯行，辯稱：當時只是應徵工作，工作
    內容是提供銀行帳戶、依指示提領款項交付他人，這是求職
    受騙云云。經查：
　㈠被告因「張以沫」之要求，提供系爭帳戶交與「張以沫」，
    嗣告訴人遭上開詐騙方式，被騙匯款至系爭帳戶，再由被告
    依指示自系爭帳戶內提領10萬、9,000元後，於上開時地將
    該款項交付他人等情，此為被告所供承（本院卷第45頁），
    且有證人即告訴人於警詢之證述（警卷第52-54 頁）、被告
    所申設系爭帳戶之開戶資料、歷史交易明細（警卷第12-13
    頁）、告訴人中華郵政存摺内頁影本（警卷第57-58頁）、
    告訴人提供匯款29,762元至被告系爭帳戶之中國信託銀行AT
    M 自動櫃員機轉帳交易明細（警卷第60頁）、被告取款之監
    視器畫面影像截圖照片共16張（偵卷第13-20頁）、被告提
    出與「張以沫」之line對話紀錄、對話截圖（警卷第14-18
    頁、偵卷第45-69頁）附卷可憑，是此部分事實堪予認定。
  ㈡被告雖以前詞為辯。然被告僅能提出如附表所示其與自稱「
    張以沫」之line對話紀錄而已，別無其他有關「張以沫」之
    個人資料，而金融帳戶為個人理財之工具，攸關個人財務甚
    切，具有高度屬人性質，縱係與本人具親密關係者欲向本人
    借用個人帳戶，出借者必先行對借用者確認其用途等事宜，
    以保障個人財產權益。因此，常人將其個人所有之金融帳戶
    提供與熟識之人使用時，既已如此小心謹慎，更何況係將個
    人帳戶提供與不相識之人使用，蓋當今利用他人帳戶行詐欺
    之財產犯罪之事層出不窮，政府機關亦多利用各類媒體廣為
    宣傳，社會上具一般智識程度之人對提供帳戶與不熟識之人
    使用，可能淪為不法集團使用工具之情，亦可充分知悉明瞭
    ，並有所警覺。是於後者情形中，理應更審慎為之，如於未
    確認對方之真實姓名、年籍等身分資料，並有足以確保取回
    該帳戶之方法，衡情一般人多不願提供其個人所有之金融帳
    戶及密碼等資料交付與素不相識者使用；則被告與「張以沫
    」並不熟識，僅因該暱稱者在與被告之line對話中提及「我
    們團隊需要收集帳戶註冊綁定交易所 有交易產生的話會有
    資金匯到你綁定的帳上 你需要做的就是及時完成入金的提
    領工作」、「你的佣金是按實際交易金額4%跟你結算」、「
    一個帳戶一天可以有4000的佣金2個帳戶有8000」，被告便
    依指示將系爭帳戶出租，且就上開暱稱者之真實姓名、聯絡
    方式及住址均未詢問，除了提供系爭帳戶外，並未與該成年
    人約定系爭帳戶之使用期限，足見被告對上開暱稱者之真實
    姓名、電話及住址均不知悉之情形下，即交付系爭帳戶與對
    方使用，顯已無法掌控系爭帳戶之流向及用途。參以附表所
    示被告與自稱「張以沫」之line對話紀錄，張以沫稱「就是
    我們幫你把帳戶綁定到交易所，有交易產生的話會有資金匯
    到你綁定的帳戶上 你需要做的就是即時完成入金的提領」
    ，被告旋問對方「那合法嗎？」，則被告既擔心會有不法之
    金流在系爭帳戶流動，其仍提供系爭帳戶任由「張以沫」使
    用，故被告主觀上對於系爭帳戶將可能遭他人利用作為財產
    犯罪之工具，如再代為轉出或提領其內款項，此極可能為詐
    欺犯罪所得，且將因此造成金流斷點而掩飾、隱匿此等犯罪
    所得之去向等情，當已有預見。
　㈢又金融機構帳戶事關個人財產權益之保障，具專屬性及私密
    性，通常僅限於本人交易使用，縱偶有特殊情況而同意提供
    自己帳戶供他人匯入或提領款項者，亦必係與該他人具相當
    信賴關係，並確實瞭解其用途，並無任意提供予他人使用之
    理。且我國金融機構眾多，一般人均可自由至銀行申辦帳戶
    以利匯入、提領款項，故若帳戶內之款項來源正當，實無將
    款項匯入他人帳戶再委請該人代為提領後交付之必要，是若
    遇刻意將款項匯入他人帳戶，再委託他人代為轉出或提領款
    項之情形，依一般人之社會生活經驗，應可預見所匯入之款
    項係詐欺所得等不法來源。況近年來詐欺集團猖獗，詐騙之
    事屢見不鮮，詐欺集團利用車手提領或轉出金融機構帳戶款
    項，業經報章媒體多所披露，並屢經政府及新聞為反詐騙之
    宣導，是一般具有通常智識之人，均可知委由他人多次轉出
    或提領金融機構帳戶款項者，多係藉此取得不法犯罪所得。
    本件被告教育程度為專科就學中，具有一定之智識程度及社
    會經驗，對上情當無不知之理。而被告自陳與「張以沫」是
    網路線上社團認識，除line外，無聯絡方式可提供在卷，顯
    見被告與「張以沫」間並無任何信賴基礎可言。則被告在此
    情形下，卻仍率然提供系爭帳戶並依指示提領系爭帳戶內款
    項再交付他人，顯見其主觀上對於「張以沫」借用系爭帳戶
    之用途及「張以沫」所述金錢來源之真實性如何，毫不在乎
    之態度。從而，被告提供系爭帳戶帳號任由「張以沫」使用
    ，其對於匯入系爭帳戶內不明款項，可能係詐欺集團成員詐
    騙被害人所取得贓款一事，應可預見，卻仍執意立於提款車
    手之地位角色協助「張以沫」取得贓款，足認被告主觀上具
    有縱「張以沫」係利用其提供之系爭帳戶作為詐欺取財犯罪
    之用及其所提領之款項為詐騙所得，亦不違背其本意，而容
    任結果發生之不確定故意，至為灼然。　
　㈣另按「本法所稱洗錢，指下列行為：…二、掩飾或隱匿特定犯
    罪所得之本質、來源、去向、所在、所有權、處分權或其他
    權益者。…」、「本法所稱特定犯罪，指下列各款之罪：二
    、刑法…第三百三十九條…」、「本法所稱特定犯罪所得，指
    犯第三條所列之特定犯罪而取得或變得之財物或財產上利益
    及其孳息。前項特定犯罪所得之認定，不以其所犯特定犯罪
    經有罪判決為必要。」洗錢防制法第2 條第2 款、第3 條第
    2款、第4 條第1 項、第2 項定有明文。又詐欺集團向被害
    人施用詐術後，為隱匿其詐欺所得財物之去向，而令被害人
    將其款項轉入該集團所持有、使用之人頭帳戶，並由該集團
    所屬之車手前往提領詐欺所得款項得逞，檢察官如能證明該
    帳戶內之資金係本案詐欺之特定犯罪所得，即已該當於新法
    第14條第1 項之一般洗錢罪。另過去實務認為，行為人對犯
    特定犯罪所得之財物或利益作直接使用或消費之處分行為，
    或僅將自己犯罪所得財物交予其他共同正犯，祇屬犯罪後處
    分贓物之行為，非本條例所規範之洗錢行為，惟依新法規定
    ，倘行為人意圖掩飾或隱匿特定犯罪所得來源，而將特定犯
    罪所得直接消費處分，甚或交予其他共同正犯，而由共同正
    犯以虛假交易外觀掩飾不法金流移動，即難認單純犯罪後處
    分贓物之行為，應仍構成新法第2條第1或2 款之洗錢行為（
    最高法院108年度台上字第1744號判決意旨參照）。本件被
    告依指示自系爭帳戶轉出之款項，其中2萬9,762元為告訴人
    遭詐欺贓款，已可確認，而該詐欺贓款轉出後，已使資金發
    生去向、所在不明之結果，屬洗錢防制法第2條第2款之掩飾
    或隱匿特定犯罪所得之去向、所在之洗錢行為，當可認定。
　㈤綜上，被告所辯不足採信。本案事證明確，被告上開犯行，
    堪予認定。　　
二、論罪科刑
  ㈠核被告所為，係犯刑法第339條第1項之詐欺取財罪、洗錢防
    制法第2條第2款、第14條第1項之一般洗錢罪。公訴意旨雖
    認被告前揭所為構成刑法第339條之4第1項第2款之3人以上
    共同犯詐欺取財罪，惟依被告於警詢、偵查、本院審理中所
    述，被告從未見過line暱稱「張以沫」、暱稱「@傑」等人
    ，尚無法排除對告訴人施行詐術之人與暱稱「張以沫」、暱
    稱「@傑」者均為同1人之可能性，則依本案卷證資料，尚乏
    積極證據足認參與本案詐欺取財犯行之共犯達3人以上，依
    「罪證有疑、利於被告」之證據法則，自應為有利被告之認
    定，是公訴意旨認被告所為應構成刑法第339條之4第1項第2
    款之3人以上共同犯詐欺取財罪，即有未洽，惟本院認定被
    告所為詐欺取財犯行，與起訴之社會基本事實同一，本院自
    應予審理，並依刑事訴訟法第300條之規定，變更起訴法條
    為刑法第339條第1項之普通詐欺取財罪，並給予被告辯明之
    機會，無礙被告攻擊防禦權之行使，附此敘明。
  ㈡共同正犯
    按共同實施犯罪行為，在合同意思範圍內，相互利用他人之
    行為，以達其犯罪之目的，原不必每一階段均參與，祇須分
    擔犯罪行為之一部，即應對於全部所發生之結果共同負責；
    又共同正犯之意思聯絡，不限於事前有所協定，於行為當時
    ，基於相互之認識，以共同犯罪之意思參與者，亦無礙於共
    同正犯之成立。倘犯罪結果係因共犯之合同行為所致者，無
    論出於何人所為，在共犯間均應同負全部之責，並無分別何
    部分為孰人實行之必要（最高法院92年度台上字第6265號、
    95年度台上字第3489號、第3739號判決意旨參照），是以行
    為人參與構成要件行為之實施，並不以參與構成犯罪事實之
    全部或始終參與為必要，即使僅參與構成犯罪事實之一部分
    ，或僅參與某一階段之行為，亦足以成立共同正犯。本件被
    告將系爭帳戶提供「張以沫」使用，俟告訴人受騙匯款至系
    爭帳戶後，被告再依指示將贓款自系爭帳戶提領出，被告雖
    未參與詐欺取財行為之全程犯罪階段，然其所參與之部分行
    為，均係共同犯罪計畫不可或缺之重要環節，而共同達成詐
    得財物及掩飾、隱匿詐欺犯罪所得本質及去向之犯罪目的，
    被告自應就其所參與之本件詐欺取財、一般洗錢等犯行同負
    全責，其與「張以沫」就上開犯行，具犯意聯絡及行為分擔
    ，應論以共同正犯。
  ㈢想像競合犯:
　　被告就本件犯行，係以一行為同時觸犯前述數罪名，為想像
    競合犯，應依刑法第55條前段規定，從一重論以一般洗錢罪
    。　　
  ㈣爰審酌被告不思以正當管道獲取財物，容任「張以沫」取得
    系爭帳戶資料，以從事詐騙告訴人之行為，事後並聽從指示
    ，自系爭帳戶將詐欺取得之贓款再提領交付他人，以此方式
    從事詐欺取財犯行，並隱匿特定犯罪所得之去向，增加檢警
    機關追查其他犯罪成員之困難度，助長詐欺犯罪風氣，被告
    犯後復未能坦承犯行，態度非佳，未見悔意，並斟酌被告所
    扮演之角色及分工、參與程度、犯罪動機、目的，及其自述
    學歷、家庭經濟及生活狀況等一切情狀，量處如主文所示之
    刑，並諭知罰金如易服勞役之折算標準，以資警惕。
　㈤又洗錢防制法第18條第1項固規定：「犯第14條之罪，其所移
    轉、變更、掩飾、隱匿、收受、取得、持有、使用之財物或
    財產上利益，沒收之；犯第15條之罪，其所收受、持有、使
    用之財物或財產上利益，亦同」，此一規定採取義務沒收主
    義，只要合於前述規定，法院即應為相關沒收之諭知，然該
    洗錢行為之標的是否限於行為人所有者始得宣告沒收，法無
    明文，實務上一向認為倘法條並未規定「不問屬於犯罪行為
    人與否均沒收」時，自仍以屬於被告所有者為限，始應予沒
    收。暨參諸最高法院100年度台上字第5026號判決「毒品危
    害防制條例第19條第1項關於沒收之規定，固採義務沒收主
    義，凡犯同條例第4條至第9條、第12條、第13條或第14條第
    1項、第2項之罪者，其供犯罪所用或因犯罪所得之財物，均
    應諭知沒收。但該法條並未規定『不問屬於犯罪行為人與否』
    ，均沒收之，自仍以屬於被告所有者為限，始應予以沒收」
    之意旨，本院認在洗錢防制法並未規定「不問屬於犯罪行為
    人與否」之情形下，自宜從有利於被告之認定。從而，被告
    本案洗錢標的金額即告訴人受騙匯入之款項，已由被告依指
    示提領交付他人如上，被告對之既無處分權限，又未再實際
    管領之，依前揭說明，即非被告所有之物，自不得依洗錢防
    制法第18條第1項予以宣告沒收之。另被告供稱其迄今尚未
    收到報酬（警卷第4頁），故本院認被告尚無犯罪所得，附
    此敘明。
參、不另為無罪諭知部分：
一、公訴意旨略以：被告基於參與犯罪組織之犯意，加入「張以
    沫」及其餘不詳成年人所組成之3人以上，以實施詐術為手
    段之具有持續性、牟利性之有結構性組織，而共同違犯上開
    犯行，因認被告另涉犯組織犯罪防制條例第3條第1項後段之
    參與犯罪組織罪嫌等語。
二、按犯罪事實應依證據認定之，無證據不得認定犯罪事實；不
    能證明被告犯罪者，應諭知無罪之判決，刑事訴訟法第154
    條第2項、第301條第1項分別定有明文。又事實之認定，應
    憑證據，如未能發現相當證據，或證據不足以證明，自不能
    以推測或擬制之方法，為裁判基礎（最高法院40年台上字第
    86號判決意旨參照）；認定不利於被告之事實須依積極證據
    ，苟積極證據不足為不利於被告事實之認定時，即應為有利
    於被告之認定，更不必有何有利之證據（最高法院30年上字
    第816號判決意旨參照）。
三、經查，依被告於警詢、偵查、本院審理中所述，被告從未見
    過line暱稱「張以沫」、暱稱「@傑」等人，尚無法排除對
    告訴人施行詐術之人與暱稱「張以沫」、暱稱「@傑」者均
    為同1人之可能性，亦無證據證明被告所參與者係3人以上所
    組成具有持續性或牟利性之有結構性犯罪組織，基於「罪證
    有疑、利於被告」之證據法則，自不得遽為不利於被告之認
    定，逕以參與犯罪組織罪相繩。惟因上開部分若為有罪認定
    時，與前開經論罪科刑部分具有想像競合犯之裁判上一罪關
    係，爰不另為無罪之諭知。　　　　　　
據上論斷，應依刑事訴訟法第299條第1項前段、第300條，洗錢
防制法第2條第2款、第14條第1項，刑法第11條前段、第28條、
第339條第1項、第55條前段、第42條第3項前段，刑法施行法第1
條之1第1項，判決如主文。
本案經檢察官鄭聆苓提起公訴，檢察官蘇聖涵到庭執行職務。
中　　華　　民　　國　　111 　年　　6 　　月　　16　　日
　　　　　　　　　刑事第八庭  審判長法　官 鄭燕璘
　　　　　　　　　                  法  官 陳碧玉
　　　　　　　　　                  法  官 郭瓊徽
以上正本證明與原本無異。
如不服本判決應於收受本判決後20日內向本院提出上訴書狀，並
應敘述具體理由。其未敘述上訴理由者，應於上訴期間屆滿後20
日內向本院補提理由書狀（均須按他造當事人之人數附繕本）「
切勿逕送上級法院」。 
                                    書記官 王珮君
中　　華　　民　　國　　111 　年　　6 　　月　　16　　日
附錄
洗錢防制法第2條
本法所稱洗錢，指下列行為：
一、意圖掩飾或隱匿特定犯罪所得來源，或使他人逃避刑事追訴
    ，而移轉或變更特定犯罪所得。
二、掩飾或隱匿特定犯罪所得之本質、來源、去向、所在、所有
    權、處分權或其他權益者。
三、收受、持有或使用他人之特定犯罪所得。

洗錢防制法第14條第1項
有第二條各款所列洗錢行為者，處7年以下有期徒刑，併科新臺
幣5百萬元以下罰金。

中華民國刑法第339條第1項
意圖為自己或第三人不法之所有，以詐術使人將本人或第三人之
物交付者，處5年以下有期徒刑、拘役或科或併科50萬元以下罰
金。

卷目：1.高雄市政府警察局高市警刑大偵14字第11072559000號
刑案偵查卷宗（下稱「警卷」）
      2.臺灣臺南地方檢察署110年度偵字第20756號偵查卷宗（
        下稱「偵卷」）
      3.臺灣臺南地方法院110年度金訴字第286號刑事卷宗（下
        稱「本院卷」）
附表：被告（自稱「小楓」）提出與「張以沫」之line對話紀錄
      （警卷第14頁）
2021/05/10 (—） 下午12:06 小楓：你好 下午12:11 張以沫："您好我們這個是兼職的 請問 你住哪裡 幾歲了 有沒有在做正職 我們要看看你是否在時間上適合我們這份兼職" 下午12:25 小楓：台南安定 下午12:25 小楓：18今年19 下午12:25 小楓：沒有 下午12:25 小楓：做正職 下午12:25 張以沫：好的那我先跟你簡單說明一下：我們需要招募的工作人員性質：最近虛擬幣交易所火爆進行中 我們在找人員合作 是不需要你出資的 下午12:25 張以沫：我們團隊需要收集帳戶註冊綁定交易所 有交易產生的話會有資金匯到你綁定的帳上 你需要做的就是及時完成入金的提領工作  下午12:26 張以沫：你的佣金是按實際交易金額4%跟你結算 假設交易金額是100000 相應你可以得到4000佣金 薪水是當天領的 下午12:26 張以沫：麻煩你先看看上面的介紹 有什麼不明白的 可以問我喔 謝謝 下午12:40 小楓：所以我要怎麽做 下午12:41 張以沫：請問你有幾個帳戶？  下午12:44 張以沫：一個帳戶一天可以有4000的佣金2個帳戶有8000 我我們公司一個戶名最多可以做五個帳戶 下午12:49小楓：什麽帳戶 下午12:49 張以沫：銀行帳戶 卞牛12:50 小楓：一個 下午12:51 張以沫：好的 下午12:51 張以沫：那幫你帳戶綁定嗎？ 下午12:51 小楓： 工作內容我還不太清楚 下午12:52 張以沫：就是我們幫你把帳戶綁定到交易所，有交易產生的話會有資金匯到你綁定的帳戶上 你需要做的就是即時完成入金的提領 下午12:53 小楓：那合法嗎 下午12:53 小楓：綁定會用到什麼  下午12:53 張以沫：假設你領10萬的話 可以得到4000的佣金 剩下96000的話我們會安排外務到你指定的地址交接的 下午12:54 張以沫：你放心我們是正規合法的，入金都是正常入金的對你帳戶不會有任何影響的 下午12:55 小楓：好 下午12:55 小楓：地點都在哪 下午12:56 張以沫：地點看你在哪裡 我們外務會到你指定的地點 下午12:57 張以沫：麻煩你把配合帳戶和提款卡拍傳給我 我這邊需要先幫你綁定 下午12:57 小楓：[照片] 下午12:58 小楓：[照片] 下午12:59 張以沫：[照片] 下午12:59 張以沫已收回訊息  下午12:59 張以沫：像這樣拍傳給我 下午01:04 小楓： 都什麼時候送 下午01:05 張以沫：綁定完成後我們公司專員看到你入檔的信息 會聯繫你 給妳安排排單的 下午01:05 張以沫：專員會根據你空閒時間給妳安排做提領的 下午01:13 張以沫：你需要辦理嗎？ 下午01:15 小楓：好 下午01:16 張以沫：你把配合帳戶和提款卡拍傳給我 我這邊需要先幫你綁定 下午01:16 張以沫：像我剛傳給妳這樣拍傳給我